最高法院刑事判決　　　　　　　　　　　　　　　八十八年度台上字第一五九三號
　　上　 訴　 人　台灣高等法院檢察署檢察官
　　上訴人即被告　乙○○
　　　　　　　　　丙○○
　　　　　　　　　甲○○
右上訴人等因被告等違反槍砲彈藥刀械管制條例案件，不服台灣高等法院中華民國八
十七年二月十八日第二審判決（八十六年度上訴字第五三四一號，起訴案號：台灣新
竹地方法院檢察署八十六年度偵字第四九六三號），提起上訴，本院判決如左：
    主  文
上訴駁回。
    理  由
一檢察官上訴部分：
按刑事訴訟法第三百七十七條規定，上訴於第三審法院，非以判決違背法令為理由，
不得為之。是提起第三審上訴，應以原判決違背法令為理由，係屬法定要件。如果上
訴理由狀並未依據卷內訴訟資料，具體指摘原判決不適用何種法則或如何適用不當，
自應認其上訴為違背法律上之程式，予以駁回。本件檢察官上訴意旨略稱：原審認定
被告乙○○未經許可，於民國八十三、四年間受友人何旺銘（已死亡）之託，無故收
寄保管具殺傷力之中共製七七式半自動手槍一支（含彈匣一個）、子彈三顆及具殺傷
力之鋼筆手槍一枝。嗣因從事放款牟息，遭債務人馬玉枝拖欠，乃於八十六年四月二
十二日，與被告甲○○、丙○○共同非法持有上開槍械、子彈，前往苗栗縣後龍鎮○
○路二十六號，擔任借款保證人之馬聖隆住處欲強索欠款時，為警查獲。認被告等所
犯係舊槍砲彈藥刀械管制條例第七條第四項、第八條第三項及第十一款第三項之無故
寄藏、持有手槍、鋼筆槍及子彈之罪，而分別科處罪刑，認事用法固非無見；惟查：
槍砲彈藥刀械管制條例於八十六年十一月二十四日修正公布後，增列第十九條規定：
犯無故持有槍砲、彈藥等罪，依該條例判處有期徒刑者，均應於刑之執行完畢或赦免
後，令入勞動場所強制工作。本件原判決雖依修正前之前揭法條論科，然查各該條文
於修正後仍予臚列，而依刑法第二條第二項規定：保安處分適用裁判時之法律，本件
原判決未依裁判時之槍砲彈藥刀械管制條例第十九條規定，同時為被告等宣付保安處
分之諭知，實有未適用法則之違法等語。惟按犯該條例（修正後）第十九條第一項所
列舉之罪，依個案情節符合比例原則部分，固應適用該條例宣告保安處分，至不符合
部分而應宣告保安處分者，則仍由法院斟酌刑法第九十條第一項規定之要件，依職權
為之，但仍有刑法從新從輕原則之適用。換言之，犯罪行為發生在八十六年十一月二
十六日該條例修正生效以前者，即不必依該法條宣告保安處分，大法官會議釋字第四
七一號著有解釋。查被告等所犯未經許可，無故寄藏手槍（或未經許可，無故持有手
槍罪），其行為時均在該條例修正前，而修正前該條例並無「應」宣告保安處分之明
文。則依上開解釋意旨，原判決除科處被告刑罰外，未併予諭知強制工作之處分及其
期間，難謂有不適用法則之違法。是檢察官之上訴，尚與法定上訴第三審之形式要件
不符，其上訴違背法律上之程式，應予駁回。
二上訴人即被告乙○○、丙○○、邱金義上訴部分：
查第三審上訴書狀，應述上訴之理由，其未述者，得於提起上訴後十日內補提理
由書於原審法院，已逾上述期間，而於第三審法院未判決前仍未提出上訴理由書狀者
，第三審法院應以判決駁回之，刑事訴訟法第三百八十二條第一項、第三百九十五條
後段規定甚明。本件上訴人乙○○、丙○○、甲○○因未經許可，無故寄藏手槍（或
未經許可，無故持有手槍）案件，不服原審判決，於民國八十七年三月十三日提起上
訴，並未述理由，迄今逾期已久，於本院未判決前仍未提出，依上開規定其等上訴
自非合法，均應予駁回。
據上論結，應依刑事訴訟法第三百九十五條，判決如主文。
中      華      民      國    八十八    年      四      月      一      日
                              最高法院刑事第七庭
                                  審判長法官  謝  家  鶴
                                        法官  洪  文  章
                                        法官  花  滿  堂
                                        法官  陳  世  淙
                                        法官  洪  佳  濱
      右正本證明與原本無異
                                              書  記  官
中      華      民      國    八十八    年      四      月      九      日
